【裁判字號】    98,消債更,291
【裁判日期】    990226
【裁判案由】    更生
【裁判全文】
臺灣桃園地方法院民事裁定           98年度消債更字第291號
聲  請  人
即  債務人  甲○○
上列當事人因消費者債務清理事件，聲請更生，本院裁定如下：
    主    文
債務人甲○○自中華民國九十九年三月五日上午十時起開始更生
程序。
命司法事務官進行本件更生程序。
    理    由
一、按法院開始更生程序之裁定，應載明其年、月、日、時，並
    即時發生效力。次按法院裁定開始更生或清算程序後，得命
    司法事務官，進行更生或清算程序，必要時，得選任律師、
    會計師或其他適當之自然人或法人一人為監督人或管理人。
    消費者債務清理條例第45條第1 項、第16條第1 項分別定有
    明文。
二、本件聲請意旨略以：聲請人前曾於民國95年間依照中華民國
    銀行公會會員辦理消費金融案件無擔保債務協商機制與最大
    債權銀行國泰世華商業銀行成立協商，協商條件為每月新台
    幣（下同）21,676元、120 期、利率6%。惟因協商當時聲請
    人收入僅23,000元，即已無力負擔家庭必要開支及維持個人
    最低生活支出，實有不可歸責於己之事由，致不得已而悔諾
    。嗣聲請人於97年11月遭到資遣，而現今收入每月僅17,280
    元。聲請人之無擔保或無優先權債務總額未逾1,200 萬元，
    復未經法院裁定開始清算程序或宣告破產，且非聲請人主觀
    惡意，實係客觀上具有上述不可歸責事由存在，爰依法聲請
    更生等語。
三、按消費者債務清理條例立法意旨，乃在幫助陷於經濟上困境
    之債務人，得藉由更生或清算程序，走出經濟困境，避免走
    向絕路，實現憲法所保障之生命權。再按債務人對於金融機
    構因消費借貸、自用住宅借款、信用卡或現金卡契約而負債
    務，其法律關係較單純明確，金融機構並已訂有債務協商機
    制，如能協商成立，債務人或不須依本條例聲請更生或清算
    ，可疏減法院負擔，有效分配司法資源。故為使債務人得自
    主解決其債務，故明定債務人對於金融機構因消費借貸、自
    用住宅借款、信用卡或現金卡契約而負債務之情形，採行協
    商前置主義（本條例第151 條立法意旨足資參照）。經查：
(一)、聲請人於97年11月遭資遣，目前每月收入約17,280元之事實
    ，為聲請人於民事陳報狀及本院98年11月6 日調查時所自承
    ，並有聲請人所提離職證明書在卷可稽，堪信屬實，是聲請
    人每月可供支配之款項應認係17,280元。
(二)、再者，聲請人所陳報之每月各項支出：
１、房貸及水電瓦斯費共6,000 元：聲請人此項支出雖據聲請人
    提出水電瓦斯繳費單據為證，堪信屬實，然聲請人於本院98
    年12月23日調查時所陳，伊負擔房屋貸款及水電瓦斯費用共
    計6,000 元，而配偶並未負擔上開費用等語，本院認上開支
    出均屬家庭必要生活支出，應由聲請人與配偶平均攤分，故
    應以3,000 元為可採（即6,000 元÷2 ＝3,000 元），逾此
    數額，不予列計。
２、管理費1,000 元、2名子女午餐費1,440元、補習費4,433 元
    、電話費1,720 元：就上開各項支出，固據聲請人提出部分
    單據為佐，然本院認該各項支出亦屬家庭必要生活支出，應
    由聲請人與其配偶平均攤分，故應以4,297 元為可採（《
    1,000 元＋1,440 元＋4,433 元＋1,720 元》÷2 ＝4,297
    元），逾此數額，不予列計。
３、雙方父母生活開支12,000元、雜項支出6,000元、保費12,00
    0 元：就上開支出項目中雙方父母生活開支及雜項支出部分
    ，聲請人並未提出任何文件資料單據及釋明可供本院參酌，
    致本院無從審酌該支出是否合理必要，故不予列計。至於保
    險費部分，因保險係為避免將來不確定之危險對被保險人之
    人身或財產造成損害，故給付一定之保險費，而由保險人負
    擔危險及損害之制度，依消費者債務清理條例立法意旨及生
    活必要性支出考量，人壽保險對於維持一般人最低生活水平
    並無任何必要關聯性，故不予列計。
４、綜上，本件聲請人每月平均收入17,280元，扣除上開必要生
    活支出7,297元（計算式：3,000 元＋4,297元＝7,297 元）
    ，僅餘9,983 元。又依國泰世華商業銀行、萬泰商業銀行、
    台新國際商業銀行、中國信託商業銀行於本院98年12月23日
    調查時所陳報僅能提供180 期，0%利率之清償條件予聲請人
    ，依此方案聲請人按月需清償4,158 元、500 元、1,500 元
    （中國信託商業銀行未陳報協商金額），然聲請人每月餘款
    9,983 元於扣除上開協商金額6,158 元（4,158 元＋500 元
    ＋1,500 元＝6,158 元）後，僅餘3,825 元，遑論聲請人仍
    有中國信託商業銀行、遠東銀行、匯豐銀行、兆豐銀行、花
    旗銀行尚待協商，該餘款3,825 元能否負擔其餘協商款項，
    即非無疑。縱依最大債權銀行國泰世華商業銀行於本院98年
    11月6 日調查時所陳報，聲請人98年第2 次協商時債務總金
    額2,316,645 元，再以最優惠之180 期，0%利率方案計算，
    每月仍需12,870元始足清償全部債務，亦較聲請人上開每月
    可供清償債務能力9,983 元為高。
四、此外，聲請人所提出之財政部台灣省北區國稅局財產歸屬資
    料清單觀之，聲請人名下僅有汽車1 輛、投資1 筆（5,340
    元），縱令予以變賣，相較於聲請人所負債務高達2,316,64
    5 元，亦對於清償前開債務無明顯助益。
五、綜上所述，本件聲請人確有不能清償債務之情事，此外，又
    查無聲請人有消費者債務清理條例第6 條第3 項、第8 條或
    第46條各款所定駁回更生聲請之事由存在，則聲請人聲請更
    生，應屬有據。
中    華    民    國    99    年    2     月    26    日
                  民事第二庭  法  官  卓立婷
上列正本證明與原本無異。
如不服本裁定，應於裁定送達後10日內，以書狀向本院提出抗告
，並繳納抗告費新臺幣1千元。
中    華    民    國    99    年    2     月    26    日
                              書記官  王素玲

司法院資訊處製作；財團法人民間司法改革基金會備份。
